【裁判字號】    98,中簡上,898
【裁判日期】    981130
【裁判案由】    傷害
【裁判全文】
臺灣臺中地方法院刑事判決           98年度中簡上字第898號
上  訴  人  臺灣臺中地方法院檢察署檢察官
被      告  乙○○
                    21號
上列上訴人因違反家庭暴力防治法之傷害案件，不服本院臺中簡
易庭九十八年度中簡字第二四九五號中華民國九十八年七月二十
八日第一審簡易判決（聲請簡易處刑案號：九十八年度偵字第一
三四七０號），提起上訴，本院管轄之第二審合議庭判決如下：
    主    文
上訴駁回。
乙○○緩刑貳年，緩刑期內並付保護管束。
    犯罪事實
一、乙○○與甲○○原係夫妻（二人已於民國九十八年九月四日
    離婚），本具有家庭暴力防治法第三條第一款之家庭成員關
    係。乙○○於九十八年五月三日下午二時三十分許，在其臺
    中縣太平市○○里○○路一三四三巷五八弄二一號住處，與
    甲○○因互為懷疑對方有外遇，而發生爭執，乙○○竟基於
    傷害人身體之犯意，徒手掌摑甲○○之臉頰，拉扯其手臂，
    並握拳毆打甲○○左肩，致甲○○受有左肩部挫傷、右膝挫
    傷、左肩及上臂扭傷及拉傷等傷害。
二、案經甲○○訴由臺中縣警察局太平分局報請臺灣臺中地方法
    院檢察署檢察官偵查後，聲請簡易判決處刑。
    理    由
一、證據能力部分：
（一）按被告以外之人（包括證人、鑑定人、告訴人、被害人及
      共同被告等）於審判外之陳述，雖不符刑事訴訟法第一百
      五十九條之一至之四等之規定，而經當事人於審判程序同
      意作為證據，法院審酌該言詞陳述或書面陳述作成時之情
      況，認為適當者，亦得為證據；當事人、代理人或辯護人
      於法院調查證據時，知有刑事訴訟法第一百五十九條第一
      項不得為證據之情形，而未於言詞辯論終結前聲明異議者
      ，視為有前項之同意，同法第一百五十九條之五已定有明
      文。立法意旨在於傳聞證據未經當事人之反對詰問予以核
      實，原則上先予排除；惟若當事人已放棄反對詰問權，於
      審判程序中表明同意該等傳聞證據可作為證據；或於言詞
      辯論終結前未聲明異議，基於尊重當事人對傳聞證據之處
      分權，及證據資料愈豐富，愈有助於真實發見之理念，且
      強化言詞辯論主義，使訴訟程序得以順暢進行，上開傳聞
      證據亦均具有證據能力。本件告訴人甲○○於警詢之證述
      ，其性質雖皆屬證人於審判外所為之陳述，而屬傳聞證據
      ，然查無符合刑事訴訟法第一百五十九條之一至之四之情
      形，然其於警詢時所為之陳述，業經檢察官、被告於準備
      程序時就證據能力俱表示並無意見，當事人已知上述筆錄
      乃傳聞證據，且均未於言詞辯論終結前，對該等筆錄內容
      異議，本院審酌上開筆錄作成時，並無人情施壓或干擾，
      亦無不當取供之情形，認為以之作為本件之證據亦屬適當
      ，而有證據能力。
（二）次按從事業務之人於業務上或通常業務過程所須製作之紀
      錄文書、證明文書，除顯有不可信之情況外，得為證據，
      刑事訴訟法第一百五十九條之四第二款已定有明文。又醫
      師法第十二條第一項規定：醫師執行業務時，應製作病歷
      ，並簽名或蓋章及加註執行年、月、日。第二項規定：前
      項病歷，除應於首頁載明病人姓名、出生年、月、日、性
      別及住址等基本資料外，其內容至少應載明下列事項：一
      、就診日期。二、主訴。三、檢查項目及結果。四、診斷
      或病名。五、治療、處置或用藥等情形。六、其他應記載
      事項。因此，醫師執行醫療業務時，不論患者是因病尋求
      診療，或因特殊目的而就醫，醫師於診療過程中，應依醫
      師法之規定，製作病歷，此一病歷之製作，均屬醫師於醫
      療業務過程中所須製作之紀錄文書，而且每一醫療行為均
      屬可分，因其接續之看診行為而構成醫療業務行為，其中
      縱有因訴訟目的，例如被毆傷而尋求醫師之治療，對醫師
      而言，仍屬其醫療業務行為之一部分，仍應依法製作病歷
      ，則該病歷仍屬業務上所製作之紀錄文書，與通常之醫療
      行為所製作之病歷無殊，自屬刑事訴訟法第一百五十九條
      之四第二款所稱從事業務之人於業務上所須製作之紀錄文
      書。而診斷證明書係依病歷所轉錄之證明文書，自仍屬本
      條項之證明文書（最高法院九十七年度臺上字第六六六號
      、九十六年度臺上字第一九五七號判決意旨參照）。據此
      ，本件澄清綜合醫院所出具之診斷證明書，既係依據告訴
      人甲○○於當日前往該院就診過程之病歷所轉錄，參照前
      述說明，自屬刑事訴訟法第一百五十九條之四第二款所稱
      從事業務之人於業務上或通常業務過程所須製作之證明文
      書，復無具體事證顯示該診斷證明書存有詐偽或虛飾之情
      事，核無該法條所定顯有不可信之特別情況，自亦得為證
      據。
二、上開被告乙○○傷害告訴人甲○○身體之犯罪事實，業據被
    告於本院審理時坦承不諱，核與告訴人甲○○於警詢所指訴
    之被害情節相符，復有澄清綜合醫院診斷證明書一份在卷可
    稽，是被告前開自白，應與事實相符，堪予採信。準此，本
    件事證已臻明確，被告之傷害犯行均洵堪認定。
三、查被告與告訴人甲○○原係夫妻，二人具有家庭暴力防治法
    第三條第一款之家庭成員關係，此已為被告於本院審理時供
    述在卷，並有被告換發前之國民身分證影本在卷可考。被告
    於上揭時、地對告訴人實施傷害之家庭暴力行為，核其所為
    ，係犯刑法第二百七十七條第一項之普通傷害罪，且屬家庭
    暴力防治法第二條第二款之家庭暴力罪。檢察官雖未引用家
    庭暴力防治法第二條第二款之家庭暴力罪；然上開被告與告
    訴人於案發時有夫妻關係之事實，業於檢察官聲請簡易判決
    處刑書犯罪事實欄中記載明確，本院自得予以論究之，附此
    敘明。
四、原簡易判決因認被告所犯普通傷害之罪行明確，適用刑法第
    二百七十七條第一項、第四十一條第一項前段、刑法施行法
    第一條之一第一項、第二項前段，量處被告拘役二十五日，
    並諭知易科罰金之折算標準，其認事用法並無違誤，量刑亦
    稱妥適。被告上訴未能具體指摘原判決認事用法有何疏漏或
    違誤之處，其上訴已乏依據。且按刑罰之量定，固屬法院自
    由裁量之職權行使，但仍應審酌刑法第五十七條所列各款事
    由及一切情狀，為酌量輕重之標準，並非漫無限制；在同一
    犯罪事實與情節，如別無其他加重或減輕之原因，下級審法
    院量定之刑，亦無過重或失輕之不當情形，則上級審法院對
    下級審法院之職權行使，原則上應予尊重；此有最高法院八
    十五年度臺上字第二四四六號裁判意旨可資參酌，是法律賦
    予審判者自由裁量權，雖此項裁量權之行使，並非得以任意
    或自由為之，仍應受一般法律原則之拘束、符合法律授權之
    目的，並受法律秩序之理念、法律感情及慣例所規範，亦即
    法官量刑權固為受法律拘束之裁量原則，但其內涵、表現仍
    將因各法官的理念、價值觀、法學教育背景的不同而異，是
    以自由裁量的界限實難有客觀的解答，端賴法官於個案審判
    時，依個案事由加以審酌，倘無裁量濫用情事，要難謂其有
    不當之處。次按刑事簡易判決得無庸就刑法第五十七條規定
    事項所審酌之情形，加以記載說明，此觀刑事訴訟法第四百
    五十四條規定自明，本件原審依簡易判決處刑，雖未就刑法
    第五十七條所列各款例示事由之審酌於判決中詳加記載量刑
    依據，但依前揭法條、說明，尚不得即謂原審未加以審酌前
    開事由而遽認其判決不適法，殆無疑義。另本件被告所犯刑
    法第二百七十七條第一項之傷害罪，係屬法定刑三年以下有
    期徒刑、拘役或一千元以下罰金之罪刑，原審之量刑並未逾
    越法定刑範圍而為刑罰之諭知；況原審於判決時，被告尚未
    能與告訴人甲○○達成和解，更難謂原判決於刑之量定上有
    何漏未斟酌或失衡而濫用裁量權之處。此外，又查無其他足
    資減輕對被告所科刑度之事由，是原審量刑尚無違誤，上訴
    意旨以告訴人選擇原諒被告為由提起上訴，其此部分所陳亦
    非有據。綜上，本件上訴為無理由，自應予以駁回。
五、末查，被告前未曾因故意犯罪而受有期徒刑以上刑之宣告，
    有臺灣高等法院被告前案紀錄表在卷可按，其因一時失慮致
    罹刑典，犯罪之情節輕微，且告訴人亦具狀陳明請求給予被
    告一次機會等語，此有請求上訴狀附卷可稽，被告經此偵、
    審程序教訓及刑之宣告，應能知所警惕，信無再犯之虞，本
    院綜合各情，認第一審簡易判決所宣告之刑以暫不執行為適
    當，併予宣告緩刑二年，以啟自新，並依家庭暴力防治法第
    三十八條第一項之規定宣告於緩刑期內付保護管束。
據上論斷，應依刑事訴訟法第四百五十五條之一第一項、第三項
、第三百六十八條、第三百六十四條，刑法第七十四條第一項第
一款，家庭暴力防治法第三十八條第一項，判決如主文。
中    華    民    國    98    年    11    月    30    日
                刑事第十一庭  審判長法  官  李雅俐
                                    法  官  羅智文
                                    法  官  王世華
以上正本證明與原本無異。
本件不得上訴。
                                    書記官  蕭訓慧
中    華    民    國    98    年    11    月    30    日


司法院資訊處製作；財團法人民間司法改革基金會備份。
